【裁判字號】    97,自緝,8
【裁判日期】    970226
【裁判案由】    詐欺
【裁判全文】
臺灣臺北地方法院刑事判決               97年度自緝字第8號
自  訴  人  丁○○
自訴代理人  王聰明律師
被      告  乙○○
            甲○○
            丙○○
上列被告因詐欺案件，經自訴人提起自訴，本院判決如下：
    主  文
本件免訴。
    理  由
一、自訴意旨略以：被告乙○○、甲○○係夫妻，被告張盛威為
    渠所生之子，被告乙○○、甲○○共同經營飛雲營造事業股
    份有限公司（下稱飛雲公司），由甲○○擔任董事長，乙○○任總經理，自訴人丁○○則因女劉維倫在美求學時結識張
    盛威；詎被告乙○○、甲○○、張盛威竟共同基於意圖為自
    己不法所有之犯意聯絡，經被告張盛威於84年5 月間向自訴
    人謊稱：伊父母經營飛雲公司，規模龐大，承包數個捷運工
    程標，光是保證金即高達新臺幣（下同）好幾千萬元，另承
    包省立泰山高中之建築工程、國立政治大學後山工程及房屋
    工程數件，惟因近來捷運工程驗收遲延，工程款未及收取，
    致最近一批進口地板卡在海關無法付款提領，擬向自訴人借
    款125 萬元應急，待該批地板銷售後即可還款，約莫20日云
    云，張盛威並出示飛雲公司執照、房地權狀影本等件，使自
    訴人陷於錯誤，乃於84年5 月24日匯款125 萬元至飛雲公司
    在彰化銀行北新分行帳戶；被告3 人見自訴人受騙，3 人又
    於翌日前來自訴人住處，訛稱：需款孔急，請求再借675 萬
    元，20日後即還款云云，使自訴人信以為真，再於84年5 月
    25日匯款275 萬元、400 萬元至飛雲公司在彰化銀行北新分
    行帳戶內；被告3 人乃於84年5 月25日交付如附表所示支票
    4 張予自訴人；嗣20日期限已屆，被告3 人復藉詞貨款、工
    程款尚未回收，請求展期，並稱願提供房屋作為抵押云云，
    迄同年8 月間，自訴人提示如附表所示支票，均因飛雲公司
    已拒絕往來而不獲兌現，被告3 人亦下落不明，經自訴人向
    本院民事執行處聲請強制執行，並聲請向臺北市政府捷運局
    、省立泰山高中、國立政治大學扣押飛雲公司之工程款債權
    ，惟經各該機關學校聲明異議表示飛雲公司早已超額抵押貸
    款，數不動產經拍賣後，自訴人無法獲得清償，自訴人調查
    發現被告3 人已在美國置產準備移民，竟仍向自訴人借款，
    始知受騙，因認被告3 人共同涉犯刑法第339 條第1 項詐欺
    取財罪嫌。
二、按案件時效已完成者，應諭知免訴之判決，且得不經言詞辯
    論為之，刑事訴訟法第302 條第2 款、第307 條分別定有明
    文。又查被告乙○○、甲○○、丙○○行為後，刑法於94年
    1 月7 日修正通過、於94年2 月2 日公布，於95年7 月1 日
    施行，按行為後法律有變更者，適用行為時之法律，但行為
    後之法律有利於行為人者，適用最有利於行為人之法律，為
    修正後刑法第2 條第1 項所明定。又94年2 月2 日修正刑法
    第80條、第83條，並刪除第81條規定，以刑法第339 條第1
    項詐欺取財罪之法定刑而言，依修正前刑法第80條第1 項第
    2 款時效期間及第83條關於停止進行、1/4 期間之規定計算
    ，追訴權時效期間為12年6 月，若依修正後之刑法第80條、
    第83條等規定計算，時效期間則增長為25年，縱修正後，提
    起公訴日即83年7 月28日至法院繫屬日即83年8 月26日之期
    間30日不予扣除，仍以修正後之刑法規定對於行為人較為不
    利。是依照現行刑法第2 條第1 項前段規定，本件追訴權時
    效期間，應適用修正前刑法第80條、第83條之規定計算追訴
    權時效期間，合先敘明。
三、經查，被告3 人涉嫌詐欺取財犯嫌，其犯罪行為於84年5 月
    25日終了，案經自訴人丁○○於85年4 月5 日提起自訴繫屬
    於本院，於本院審理中，被告3 人均經合法通知未到庭，拘
    提亦無所獲，因認逃匿，本院即於85年6 月21日以85年北院
    刑秋緝字第621 、622 、623 號通緝書發佈通緝在案，致審
    判程序不能進行，此有本院85年度自字第336 號全卷及卷附
    通緝書可稽，堪以認定。按刑法第339 條第1 項詐欺取財罪
    之法定最重本刑為5 年以下有期徒刑，依94年2 月2 日修正
    前刑法第80條第1 項第2 款及第83條之規定，本案之追訴權
    時效為12年6 月，據此算至97年2 月12日應已完成。
四、從而，揆諸前開法條規定，爰不經言詞辯論，逕為諭知免訴
    之判決。
據上論斷，應依刑事訴訟法第302 條第2 款、第307 條，判決如
主文。
中    華    民    國    97    年    2     月    26    日
                  刑事第六庭審判長  法  官  趙子榮
                                    法  官  林孟皇
                                    法  官  林晏如
上正本與原本無異。
如不服本判決，應於判決送達後10日內向本院提出上訴狀（應抄
附繕本）。告訴人或被害人如對於本判決不服者，應具備理由請
求檢察官上訴，其上訴期間之計算係以檢察官收受判決正本之日
期為準。
                                    書記官  楊盈茹
中    華    民    國    97    年    2     月    26    日
附表：
┌──┬─────┬────┬────┬────┬─────┬───┬────┐
│編號│ 票據編號 │ 發票日 │ 發票人 │付款人  │ 票面金額 │背書人│ 退票日 │
│    │          │        │        │        │（新臺幣）│      │        │
├──┼─────┼────┼────┼────┼─────┼───┼────┤
│ １ │0000000   │84.8.10 │飛雲公司│華南銀行│100萬元   │甲○○│84.8.10 │
│    │          │        │        │公館分行│          │乙○○│        │
├──┼─────┼────┼────┼────┼─────┼───┼────┤
│ ２ │0000000   │84.8.16 │飛雲公司│華南銀行│100萬元   │甲○○│84.8.16 │
│    │          │        │        │公館分行│          │乙○○│        │
├──┼─────┼────┼────┼────┼─────┼───┼────┤
│ ３ │AP0000000 │84.8.24 │飛雲公司│彰化銀行│200萬元   │甲○○│84.8.24 │
│    │          │        │        │北新分行│          │乙○○│        │
├──┼─────┼────┼────┼────┼─────┼───┼────┤
│ ４ │AP0000000 │84.8.24 │飛雲公司│彰化銀行│400萬元   │甲○○│84.8.24 │
│    │          │        │        │北新分行│          │乙○○│        │
└──┴─────┴────┴────┴────┴─────┴───┴────┘


司法院資訊處製作；財團法人民間司法改革基金會備份。
